【裁判字號】    89,上訴,2284
【裁判日期】    890317
【裁判案由】    毒品危害防制條例
【裁判全文】
臺灣高等法院刑事判決                          八十九年度上訴字第二二八四號
    上  訴  人
    即  被  告  甲○○
    指定辯護人  本院公設辯護人
    上  訴  人
    即  被  告  乙○○
    選任辯護人  林詮勝
右上訴人因毒品危害防制條例案件，不服臺灣板橋地方法院八十七年度訴字第二○○
七號，中華民國八十九年三月十七日第一審判決（起訴案號：臺灣板橋地方法院檢察
署八十七年度偵字第八一八六、一九三五七號）提起上訴，本院判決如左：
    主  文
上訴駁回。
    事  實
一、甲○○於民國（下同）八十三年間，因違反麻醉藥品管理條例罪，經臺灣嘉義地
    方法院判處有期徒刑七年，遞經最高法院判決上訴駁回確定，現正執行中，猶不
知悔悟，與乙○○均明知安非他命為麻醉藥品管理條例所管制之化學合成麻醉藥
    品，不得非法持有、販賣，竟仍共同基於營利之犯意聯絡，於八十七年四月十六
    日凌晨三時三十分許，由甲○○駕駛車號Ｐ６─八一二二號廂型車，在臺北縣三
    重市○○路○段一四０號前，以新臺幣（下同）五千元之代價，將一包淨重一．
    二四公克（起訴書記載為一．五公克）之安非他命，販賣予綽號「鴨子」之成年
    男子。適坐於駕駛座旁之乙○○將甲○○所交付以衛生紙包裹之安非他命丟出車
    外，「鴨子」接取後，將摺成一綑之五千元紙鈔丟入車內之際，經埋伏員警上前
    盤查，「鴨子」趁隙逃逸，並將其所買受之安非他命遺落離廂型車停車處約十餘
    公尺之路上。員警除扣得該包安非他命外，另在廂型車內起獲甲○○所持有之安
    非他命一包（淨重０·一六公克、包裝重０．一九公克）及交易所得五千元。
二、案經臺北縣警察局海山分局報請臺灣板橋地方法院檢察署檢察官偵查起訴。
    理  由
一、訊據上訴人即被告甲○○、乙○○均供承被告甲○○駕駛廂型車搭載同案被告乙
    ○○於右揭時、地與綽號「鴨子」之男子會晤，嗣為警查獲二包安非他命及五千
    元等情不諱，惟矢口否認有何非法販賣安非他命之犯行，被告甲○○辯稱：伊為
    償還前於木柵打牌向乙○○告貸之日幣十萬元，遂與綽號「鴨子」者相約在上址
    取償五千元，伊等之廂型車先抵上址，在等候「鴨子」之際，乙○○隨手將擦拭
    手汗所用之衛生紙擲往車外，「鴨子」始出現，並將摺成一綑之五千元紙鈔丟入
    車內，未發一語旋即離去。彼等乃前去取款，並非交易安非他命云云。上訴人即
    被告乙○○則辯稱：甲○○為償還前向伊告貸之日幣二十萬元，遂與綽號「鴨子
    」者相約在上址取償五千元，伊等之廂型車先抵上址，在等候「鴨子」之際，伊
    隨手將擦拭手汗所用之衛生紙擲往車外，「鴨子」始出現，並將摺成一綑之五千
    元紙鈔丟入車內，旋即離去，伊不知甲○○與「鴨子」是否有安非他命之交易云
    云。
二、經查：
（一）右揭事實，業據共同被告乙○○於警訊時供稱：「車一到現場時，甲○○即交
      給我一包用衛生紙包的東西，叫我交給在現場等候的一名男子，然後向他收五
      千元臺幣。」、「現金五千元為販安所得，至於用衛生紙包之安非他命亦為甲
      ○○交給我賣之安非他命」、「（甲○○交予妳用衛生紙包之東西，再叫妳向
      鴨子收五千元，而你是否事先知道該物為安非他命？）知道」、「今天是第一
      次，因為平常我都拜託甲○○載我，所以不好意思拒絕」、（八十七年度偵字
      第八一八六號偵查卷第十頁反面、第十一頁反面）不諱，並有交易所得五千元
      紙鈔及「鴨子」所買受因避警追緝而遺落上址之安非他命一包扣案可資佐證。
      該扣案之結晶，經送請法務部調查局檢驗，係安非他命，淨重一．二四公克、
      包裝重０．二公克，有該局八十八年二月十一日（八八）陸字第八八００七一
      一四號檢驗通知書一紙在卷可按。
（二）依證人陳鴻淦於原審八十九年一月十一日訊問時結證：「我們是自毒品危害防
      制條例施行後，我們才有每件錄音，我們這件警訊筆錄並沒有錄音」等語，而
      辯護人略以：本件發生之時間為刑事訴訟法第一百條之一公布施行後，警員在
      製作警訊筆錄時未對被告甲○○、乙○○為全程連續錄音，其筆錄不得採為證
      據云云。惟查：本案警訊筆錄雖未與警訊錄音同步為之，固有未妥，惟前開法
      條並未規定違反之法律效果，準此，警訊筆錄得否採為證據仍應視筆錄製作當
      時，被告之自白是否具有任意性而定。按本件共同被告乙○○於遭查獲送至臺
      北縣警察局海山分局埔墘派出所與被告甲○○分別接受隔離訊問時，並未遭刑
      求，筆錄採一問一答之方式製作，辯護人後來也有到場，業據證人即承辦警員
      陳鴻淦於原審八十八年三月九日訊問時結證明確在卷，核與共同被告乙○○於
      原審同日訊問時供稱：「我是做好筆錄，律師才來的，警察沒有打我」等語相
      符，足見共同被告乙○○係本於自由意志坦承知悉被告甲○○囑其交付「鴨子
      」者係安非他命，否則律師豈有不要求警察重新製作警訊筆錄之理，揆諸前開
      說明，共同被告乙○○之警訊筆錄具有證據能力，至為灼然。
（三）又共同被告乙○○為附合被告之辯詞，雖於原審調查時供稱被告甲○○欠其日
      幣二十萬元云云，然查，該項說詞與被告甲○○於偵、審中所供係向乙○○借
      貸日幣一萬元券十張合計十萬元之數額差距一倍，已未能勾稽；況果被告甲○
      ○確係前去向「鴨子」索債，彼等既無不法，何懼於警察，「鴨子」何庸於發
      現員警趨近即迅速逃離現場而不知去向？被告復自始無法提出「鴨子」之姓名
      、年籍及聯絡方式等資料供法院傳訊查證，足徵被告辯稱乃前去向「鴨子」索
      債一節，純屬子虛。辯護人另以：警員是在距停車處約十餘公尺之地上尋獲以
      衛生紙包裹之安非他命一包，且警員均未目睹「鴨子」丟棄安非他命，尚難以
      警員推測之詞，做為不利於被告之認定云云。惟查，共同被告乙○○之自白具
      有任意性，已如前述，且綜觀當時在被告甲○○車上查獲之安非他命及現金等
      情，另參警員係循「鴨子」逃跑之路線中發現該包被衛生紙包著之安非他命，
      則或係「鴨子」持安非他命逃跑一半，見情勢不對，始在半路丟棄安非他命，
      自有可能，不能以安非他命係在十餘公尺外發現，即認非被告等丟出車外者，
      是警員所為之證詞，尚難認為是推測之詞，辯護人此部分所辯及被告等空言徒
      卸刑責均不足採信。
（四）參以共同被告乙○○於獲案之初已經供承知悉由被告甲○○所交付之衛生紙係
      包裹安非他命，其於偵查中改稱因會流手汗，而由被告甲○○遞衛生紙擦拭後
      ，依被告甲○○之囑丟棄，並不知其中包裹安非他命，非但前後供詞互為矛盾
      ；且與被告甲○○於偵查中所陳自行抽出衛生紙使用後，再交由乙○○丟棄，
      及被告甲○○於原審調查時供稱因乙○○身體不適，遂遞衛生紙予鄭女擦手汗
      ，並未囑鄭女丟紙等情節，均不相符，益徵被告甲○○、乙○○所辯無非事後
      圖卸刑責或迴護之詞，均委無可採。又販賣安非他命乃違法行為，非可公然為
      之，亦無公定價格，容易分裝並增減份量，且每次買賣之價、量，輒視買賣雙
      方關係之深淺、資力、需求量及對行情之認知、來源是否充裕、查緝是否嚴緊
      、購買者被查獲時供述購買對象之可能風險之評估等因素，而異其標準。是販
      賣安非他命之利得，除被告坦承犯行或價量俱臻明確者外，委難察得實情，販
      賣之人從價差或量差中牟利之方式雖異，其意圖營利之販賣行為則同一。被告
      甲○○與同遭查獲之乙○○雖均否認販賣安非他命，而買受之「鴨子」復已逃
      逸致無法查得被告販賣之實際利得，惟按一般民眾普遍認知安非他命麻醉藥品
      之非法交易，政府一向查禁森嚴，且重罰不寬貸，衡諸常情，倘非有利可圖絕
      無平白甘冒被嚴查重罰高度風險之理，從而，舉凡其有償交易，除足反證其確
      另基於某種非圖利本意之關係外，通常尚難因無法查悉其賣出之差價，而諉無
      營利之意思，或阻卻販賣犯行之追訴（最高法院八十七年台上字第三一六四號
      判決參照）；準此，被告之以販賣安非他命牟利，亦無疑義，本件事證明確，
      被告犯行洵堪認定。
三、按安非他命係甲基苯乙胺化學合成麻醉藥品，吸用者會降低食慾，致血壓、體溫
    升高，影響記憶力及自主神經系統，其判斷力、意志力亦受限制，並有輕微癮性
    ，嚴重危害身心健康，而慣用者由於精神錯亂，更具暴力攻擊及反社會行為、自
    殺等傾向，後果堪虞，尤以戒解不易，其毒害不在煙毒之下，是以行政院衛生署
    於七十九年十月九日以衛署藥字第九０四一四二號函列為修正前麻醉藥品管理條
    例第二條第四款「化學合成類麻醉藥品」管理，不得非法輸入、製造、運輸、販
    賣、持有、施打或吸用，並自七十九年十月十一日起生效。核被告非法販賣安非
    他命之行為，係犯行為時之麻醉藥品管理條例第十三條之一第二項第一款之非法
    販賣化學合成麻醉藥品罪。查被告於行為後，毒品危害防制條例已於八十七年五
    月二十日公布施行，同年五月二十二日生效，安非他命經該條例列為第二級毒品
    ，依該條例第四條第二項規定，販賣第二級毒品者，處無期徒刑或七年以上有期
    徒刑，得併科新臺幣七百萬元以下罰金，較上開麻醉藥品管理條例第十三條之一
    第二項第一款所定最輕法定本刑五年以上有期徒刑之處罰為重，依刑法第二條第
    一項但書規定，自應適用被告行為時之麻醉藥品管理條例第十三條之一第二項第
    一款規定處斷。被告甲○○與乙○○間，有犯意之聯絡及行為之分擔，應論以共
    同正犯。其非法販賣安非他命前持有安非他命之低度行為，為非法販賣之高度行
    為所吸收，不另論罪。
四、原審以被告甲○○、乙○○犯罪明確可以認定，而適用麻醉藥品管理條例第十三
    條之一第二項第一款，刑法第十一條前段、第二條第一項但書、第二十八條、第
    三十八條第一項第一款、第三款，並審酌被告乙○○尚無不良前科紀錄之品行，
    販賣安非他命流佈毒品於第三人，行為固無足取，惟其販賣之數量非鉅、次數亦
    僅一次，且係販賣予一人，尚非圖得鉅額利益，復因礙於與被告甲○○之情誼而
    未便拒絕，觀其犯罪情節尚輕微，而所犯本罪法定最輕本刑為五年以上有期徒刑
    ，與其犯罪情節相較，實屬情輕法重，且犯罪情狀客觀上足以引起一般同情，顯
    有堪資憫恕之處，認即令處以法定最低度刑猶嫌過重，爰依刑法第五十九條規定
    ，減輕其刑而酌處有期徒刑貳年柒月；另斟酌被告甲○○之品行、犯罪之動機、
    目的、手段、犯罪所生之危害及犯後之態度等一切情狀，量處有期徒刑伍年貳月
    。復說明前開扣案之安非他命一包（淨重一．二四公克、包裝重０．二公克）及
    五千元，分別係違禁物及被告因犯罪所得之物，依刑法第三十八條第一項第一款
    、第三款之規定宣告沒收。至另扣案之安非他命一包（淨重０．一六公克、包裝
    重０．一九公克），雖據被告於警訊時陳明為其所有（八十七年度偵字第八一八
    六號偵查卷第七頁反面），惟並無證據證明與本件非法販賣安非他命犯行有何關
    聯，爰不予宣告沒收，經核原判決上開認事用法，洵無不合。上訴意旨仍執在原
    審相同之陳詞否認飾卸犯罪而指摘原判決不當，為無理由，應予駁回。
五、至臺灣嘉義地方法院檢察署移送併案（八十九年度偵字第三九九五號）意旨另以
    ：被告甲○○基於概括犯意，自八十七年十二月間起至八十八年二月止，在臺北
    縣三重市、板橋市等地，連續七次販賣安非他命予雷秀美。嗣於八十八年二月十
    一日凌晨零時三十分許，在臺北縣永和市○○路一六０巷三弄十七號雷秀美住處
    ，當場為警查獲，並扣得吸食器二組及安非他命一包（淨重二．０五公克），因
    認被告甲○○涉犯連續販賣安非他命罪嫌云云。經查，公訴人認被告另涉上開犯
    行，係以雷秀美於警、偵訊時之指證為論據，惟經訊據被告甲○○，則堅決否認
    有非法販賣安非他命予雷秀美之情事，已難認與前揭論罪科刑部分係基於概括犯
    意而為；又依雷秀美於偵查中稱：「（你當時查扣的安非他命是跟黃某買？）不
    是，跟另外一個人買的」、「我都是託小麗幫我買，我不知小麗跟何人買的」、
    「（到底有無跟黃某買過？）沒有」等語（見臺灣板橋地方法院八十九年偵字第
    七八一七號卷第十四、第十五頁），且經原審提解雷秀美與被告當庭對質，雷秀
    美復供稱係向綽號「阿賢」之男子購買安非他命七次，僅於八十八年一月間在臺
    北縣三重市之路邊向被告買過一次安非他命，前後指證不一，已難予遽信；況該
    販賣安非他命之時間，與本件相距達八、九個月之久，亦不得認係時間緊接，本
    院無從依連續犯之規定併予審理，應退由檢察官另行偵辦，附此敘明。
據上論斷，應依刑事訴訟法第三百六十八條，判決如主文。
本案經檢察官蔡日昇到庭執行職務。
中      華      民      國    八十九    年     十一     月      三      日
                              臺灣高等法院刑事第十二庭
                                  審判長法  官   劉  景  星
                                        法  官   陳  博  志
                                        法  官   陳  志  洋
右正本證明與原本無異。
如不服本判決應於收受送達後十日內向本院提出上訴書狀，其未敘述上訴之理由者並
得於提起上訴後十日內向本院補提理由書（均須按他造當事人之人數附繕本）。
                                        書記官  顧 倪淑 貞
中      華      民      國    八十九    年     十一     月      四      日
附錄本案論罪科刑法條全文：
麻醉藥品管理條例第十三條之一
違反前條之規定，其屬於第二條第一款至第三款之麻醉藥品者，應分別依法處罰。
違反前條之規定，其屬於第二條第四款之麻醉藥品者，依左列規定處罰：
一、非法輸入、製造、運輸、販賣者，處五年以上有期徒刑，得併科五萬元以下罰金
    。
二、意圖販賣而非法持有者，處三年以上十年以下有期徒刑，得併科三萬元以下罰金
    。
三、意圖營利而非法為人施打者，處五年以下有期徒刑，得併科二萬元以下罰金。
四、非法施打、吸用者，處三年以下有期徒刑、拘役或一萬元以下罰金。
五、非法持有者，處二年以下有期徒刑、拘役或五千元以下罰金。
前項第一款之未遂犯罰之。
犯第二項第四款之罪有癮者，應由審判機關先行指定相當處所勒戒。經勒戒斷癮後再
犯者，加重本刑至三分之二。


司法院資訊處製作；財團法人民間司法改革基金會備份。
